臺灣高等法院民事裁定　　　　　　　　　95年度抗字第1834號
抗　告　人　　甲　○
上列抗告人因相對人萬泰商業銀行股份有限公司聲請選任名崴企
業有限公司之特別代理人事件，對於中華民國95年11月28日臺灣
臺北地方法院95年度聲字第4193號裁定提起抗告，本院裁定如下
：
  主  文
原裁定廢棄，發回臺灣臺北地方法院。
  理  由
一、相對人萬泰商業銀行股份有限公司於原法院聲請意旨略以：
    伊與名崴企業有限公司（下稱名崴公司）、抗告人間清償借
    款事件現由該院以95年度訴字第10733號清償借款事件（下
    稱清償借款事件）審理中，名崴公司原法定代理人王鈺銘（
    原名王主恩）已於民國95年8月8日死亡，該公司既無法定代
    理人，恐將延遲訴訟使伊受有損害，爰依民事訴訟法第51條
    第1項規定，向原法院聲請為該公司選任特別代理人云云。
二、原裁定以名崴公司無其他股東，又考量抗告人與名崴公司為
    清償借款事件之同案共同被告，且與名崴公司原法定代理人
    王鈺銘係兄妹關係，因而選任抗告人為名崴公司之特別代理
    人云云。
三、抗告意旨略以：伊未曾經手名崴公司任何業務運作，該公司
    之盈虧與伊無關；且伊無任何財產，對被繼承人王鈺銘之繼
    承權亦已拋棄，自不適任名崴公司之法定代理人等語。
四、按「對於無訴訟能力人為訴訟行為，因其無法定代理人，或
    其法定代理人不能行代理權，恐致久延而受損害者，得聲請
    受訴法院之審判長，選任特別代理人」、「本法關於法定代
    理之規定，於法人之代表人、第40條第3項之代表人或管理
    人、第4項機關之代表人及依法令得為訴訟上行為之代理人
    準用之」，民事訴訟法第51條第1項、第52條分別定有明文
    。次按經法院依民事訴訟法第51條規定選任之特別代理人，
    除係律師依律師法第21條規定，非經釋明有正當理由，不得
    辭任外，得不接受法院所命職務。辭任之人即不得代當事人
    為訴訟行為，此際，有聲請權之人，自得請求法院重為選任
    （最高法院88年度台上字第354號判決意旨參照）。
五、查本件抗告人經原法院選任為名崴公司之特別代理人後，已
    依法提起抗告，即寓有不接受法院所命職務之意，揆諸上開
    說明，抗告人既不接受法院所命職務，本件應由有聲請權之
    人，向原法院請求重為選任，抗告意旨指摘原裁定不當，為
    有理由，爰由本院將原裁定予以廢棄。又本院認原裁定不當
    ，依民事訴訟法第492條之規定，原「不得命原法院或審判
    長更為裁定」，本應於廢棄原裁定後自為裁定，惟本件為選
    任特別代理人事件，究竟何人最為適任，應由原法院就近調
    查為宜，是本件確有發回原法院另為適法處理之必要，併此
    敘明。
據上論結，本件抗告有理由，爰裁定如主文。
中　　華　　民　　國　　96　　年　　1 　　月　　31　　日
                  民事第四庭
                      審判長法　官  湯美玉
　　　　　　　　　　　　　　法　官  黃國永
　　　　　　　　　　　　　　法　官  郭松濤
正本係照原本作成。
本裁定除以適用法規顯有錯誤為理由，並經本院之許可外，不得
再抗告。如提起再抗告，應於收受送達後10日內委任律師為代理
人向本院提出再抗告狀，並繳納再抗告費新臺幣1,000元整。
中　　華　　民　　國　　96　　年　　1 　　月　　31　　日
                             書記官  方素珍
